臺灣高等法院民事判決　九十年度上字第一一五六號
　　上　訴　人　甲○○
　　法定代理人　廖建發
右當事人間請求給付買賣價金事件，上訴人對於中華民國九十年五月四日臺灣台北地
方法院八十八年度訴字第五一五七號第一審判決提起上訴，本院判決如左：
    主      文
原判決關於主文第一項所命上訴人給付新台幣伍拾萬元本息部分及該部分假執行之宣
告暨訴訟費用之裁判均廢棄。
右開廢棄部分，被上訴人在第一審之訴及假執行之聲請均駁回。
其餘上訴駁回。
第一、二審訴訟費用由被上訴人負擔十三分之五，餘由上訴人負擔。
    事      實
甲、上訴人方面：
一、聲明：求為判決：（一）原判決關於不利上訴人部分廢棄。（二）上開廢棄部分
　　，被上訴人在第一審之訴駁回。
二、陳述：除與原判決記載相同部分，予以引用外，並補稱：
（一）上訴人係被詐欺而簽約，惟縱認系爭契約有效，亦已經上訴人合法解除及終止
      。
（二）本件係加盟合作契約，頂多係合夥投資關係，原判決認定為與機器買賣契約與
      提供其後服務之繼續性契約之聯立，顯有違誤。
（三）被上訴人給付有瑕疵，經通知改善而未盡合約之義務，致損及上訴人權益，上
      訴人依法自得解除系爭契約。
三、證據：除援用原審之立證方法外，並補提出台灣地區○○○路電話聯盟計劃說明
    書為證。
乙、被上訴人方面：
一、聲明：求為判決：上訴駁回。
二、陳述：與原判決記載相同，茲引用之。
三、證據：援用原審之立證方法。
    理      由
一、本件被上訴人起訴主張：伊與上訴人於民國（下同）八十七年十一月六日簽訂網
　　路語音聯盟加盟合作協議書，成立網路語音加盟合作契約，由伊授權上訴人為
　　Global Gateway Group, USA之 G3網路語音聯盟（下稱Ｇ３網路聯盟）唯一加盟
　　合作伙伴，由上訴人負責高雄及台南地區業務推廣及銷售，提供客戶服務。惟上
　　訴人自簽約後迄今，並未依約給付就機房設備之投資尾款新台幣（下同）五十萬
　　元及自八十八年二月份起至同年四月份止之網路費用十九萬八千零十元，暨上開
　　期間內之國外下車費六十二萬二千一百七十九元（按以美金計算原為一萬五千五
　　百五十元，而依起訴日之外匯價美金一元兌換新台幣三十一．八二五元計算結果
　　，則為六十二萬二千一百七十九元）。經伊催討後，上訴人仍置之不理等情，爰
　　依上開網路語音加盟合作契約之約定，求為命上訴人給付一百三十二萬零一百八
　　十九元及自起訴狀繕本送達之翌日即八十八年十二月二十二日起至清償日止，按
　　年息百分之五計付利息之判決。
　　上訴人則以：伊係受被上訴人以「只要投資機房設備一百七十萬元，即可於開始
　　營運之四個月內，回收所有投資金額，營運一年之報酬可在三十萬美金以上」等
　　詞之詐騙，致陷於錯誤，而與被上訴人簽訂上開網路語音加盟合作契約，並給付
　　投資機房設備款一百二十萬元，惟被上訴人始終未曾交付或提供伊檢視上開語音
　　網路機房設備之機會，伊亦無從得知所投資之機房設備是否確有一百七十萬元之
　　價值，嗣復因被上訴人所提供之線路通訊效果不好，伊根本無法於營運後四個月
　　內，回收所有投資金額及賺取三十萬美金以上之報酬，經伊告知上訴人改善通訊
　　效果後仍未獲被上訴人改善，致伊無法繼續經營，而申請歇業，伊自得撤銷前因
　　受被上訴人詐欺所為之簽訂加盟合作契約之意思表示。況縱認伊不得撤銷訂約之
　　意思表示，惟伊亦已因被上訴人之給付瑕疵而於八十八年六月十六日以存證信函
　　向被上訴人表示解除及終止兩造間上開加盟合作契約關係，故伊自得拒絕給付五
　　十萬元尾款，並得請求被上訴人返還已投資款一百二十萬元，且以此項金額主張
　　抵銷被上訴人所主張之上開網路費用及下車費用等語，資為抗辯。
二、經查被上訴人主張兩造間於八十七年十一月六日訂有網路加盟合作協議，由伊授
    權上訴人為Ｇ３網路聯盟唯一加盟合作伙伴，並負責高雄及台南地區業務推廣及
    銷售，提供客戶服務。惟上訴人尚未給付就機房設備之投資尾款五十萬元及積欠
　　自八十八年二月份起至同年四月份止之網路費用十九萬八千零十元，暨上開期間
　　內之國外下車費六十二萬二千一百七十九元之事實，業據其提出合作協議書、費
　　用分攤表、存證信函及回執為證（見原審卷第八頁至第十六頁），且為上訴人所
　　不爭執，固堪信為真實。惟被上訴人另主張上訴人應給付上開款項等語，則為上
　　訴人所否認，並以前開情詞置辯。經查：
（一）上訴人抗辯被上訴人有前開詐欺之事實，固據其提出台灣地區○○○路電話聯
      盟計劃說明書為證（見本院卷第二四頁至第三二頁），惟為被上訴人所否認。
　　　復查上開電話聯盟計劃說明書中雖有獲利分析之項目，並就獲利評估記載為如
　　　上訴人所述之內容（見本院卷第三０頁），然查該項說明僅係被上訴人就合作
　　　事業可能取得之收入、成本及未來營運利潤之預估，並非對上訴人就可得利潤
　　　提出保證，自難認有何詐欺之情事，況此項經營利潤之評估，本應由上訴人在
　　　訂約前自行另為研究及評量，而是否達到預期利潤，亦與上訴人在訂約後其個
　　　人之營運能力及效率有關聯，故尚難僅據上開電話聯盟計劃說明書為有利於上
　　　訴人之認定。此外上訴人復不能舉證證明被上訴人有何詐欺之行為，則其所為
　　　此部分之抗辯，殊不足取。
（二）又上訴人抗辯被上訴人所提供之線路通訊效果不好，經伊告知上訴人改善通訊
      效果後仍未獲上訴人改善，致伊無法繼續經營，而申請歇業，伊已於八十八年
　　　六月十六日以存證信函向被上訴人表示終止系爭加盟合作契約等語，亦據其提
　　　出會議紀錄、存證信函、通話紀錄及高雄市政府建設局函為證（見原審卷第六
　　　四頁至第七三頁），自堪認為真實。雖被上訴人云並非通訊不良而係接不通，
　　　可能係接話方在通話中、不在或其國家線路在忙線中所致，況伊已於八十八年
　　　三月間起訂購台灣至香港之專線，改善通話品質，並提出訂購單及費用明細表
　　　為證（見原審卷第一一九頁至第一二一頁），惟為上訴人所否認，復查被上訴
　　　人所提供之通訊線路確有通訊效果不良，而由兩造之負責人會商之事實，業據
　　　上訴人提出八十八年二月六日會議紀錄為證（見原審卷第七一頁），且為被上
　　　訴人所不爭執；至被上訴人所云伊已於八十八年三月間訂購台灣至香港之專線
　　　，改善通話品質，惟查其所提出之訂購單（見原審卷第一一九頁至第一二０頁
　　　）充其量僅能據為證明其有填寫該訂購單之事實，尚不足以據為證明其確實已
　　　訂購取得台灣至香港之專線，更不足以據為證明通話品質業已改善之事實；又
　　　其所提出之費用明細表（見原審卷第一二一頁）係其片面所製作，且無通話紀
　　　錄明細，亦無從查知是否每通電話均能正常接通及通話，故亦不足以據為有利
　　　於被上訴人之認定。是被上訴人上開所云，殊不足取。應認上訴人所為被上訴
　　　人所提供之線路通訊效果不良之抗辯為真實。則上訴人據此依系爭加盟合作契
　　　約第四條第一款之約定（見原審卷第九頁），終止兩造間系爭加盟合作契約，
　　　洵屬有據。至上訴人抗辯伊得解除系爭加盟合作契約，請求回復原狀云云，惟
　　　查兩造間所簽訂之系爭加盟合作契約，性質上應屬繼續性給付契約，除有終止
　　　之原因外，不能以解除之意思表示使之消滅。兩造間所簽訂之系爭加盟合作契
　　　約既經上訴人於八十八年六月十六日合法終止，則被上訴人再本於系爭加盟合
　　　作契約，請求上訴人再為給付投資尾款五十萬元，即屬無據。至上訴人自八十
　　　八年二月份起至同年四月份止，已使用之網路費用十九萬八千零十元，暨上開
　　　期間內之國外下車費六十二萬二千一百七十九元，則屬上訴人於終止系爭加盟
      合作契約前因租用網路而已發生之應給付費用，自仍應由上訴人負責清償，故
      被上訴人請求上訴人給付該項費用計八十二萬零一百八十九元（其計算式為：
　　　198010元+622179元=820189元），及自起訴狀繕本送達之翌日即八十八年十二
　　　月二十二日起至清償日止，按年息百分之五計算之利息，即屬有據。
（三）至原審認定兩造間系爭加盟合作契約係機器買賣契約與提供其售後服務之繼續
　　　性契約之聯立，而上訴人則抗辯系爭加盟合作契約之性質為合夥投資。惟按加
　　　盟契約，乃近來新興產生之商業型態，非屬吾國民法債編各論所列有名契約之
　　　一，於產生爭議時，在當事人以言詞約定或簽訂書面契約之情況下，自應優先
　　　適用當事人間所訂定之契約內容之約定，如遇有契約未約定之爭議時，始以爭
　　　議事項與何項有名契約之性質類似而準用之。而查本件兩造就因違約而終止契
　　　約之約定，既於系爭加盟合作契約（協議書）第四條第一款予以明定，已如前
　　　述，則關於上訴人行使終止權及終止之效力，自應依上開條款之約定為準，而
　　　不須別事探求。況審諸系爭加盟合作契約之內容，係綜合投資、租賃、管理委
      任等內容，並非單純買賣及售後服務之內容，亦非單純之合夥投資，故原審之
　　　認定及上訴人之上開抗辯，均尚與該契約之本質有所出入。附此敘明。
三、綜上所述，被上訴人請求上訴人給付自八十八年二月份起至同年四月份止，已使
　　用之網路費用暨國外下車費計八十二萬零一百八十九元，及自起訴狀繕本送達之
　　翌日即八十八年十二月二十二日起至清償日止，按年息百分之五計算之利息部分
　　，即屬有據，應予准許；至請求上訴人給付投資尾款五十萬元及法定遲延利息部
　　分，則屬無據，不應准許。從而原審就上開應予准許部分，所為上訴人敗訴之判
　　決，並無不合。上訴論旨仍執前詞指摘原判決此部分不當，求予廢棄改判，為無
　　理由；就上開不應准許部分，所為上訴人敗訴之判決，尚有未洽。上訴論旨指摘
　　原判決此部分不當，求予廢棄改判，為有理由。
四、至兩造其餘之攻擊或防禦方法，及未經援用之證據，經本院斟酌後，認為均不足
    以影響本判決之結果，自無逐一詳予論駁之必要，併此敘明。
五、據上論結，本件上訴為一部有理由，一部無理由，依民事訴訟法第四百四十九條
    第一項、第四百五十條、第七十九條但書，判決如主文。
中　　　華　　　民　　　國　　九十一　　年　　十二　　  月　  三十一    日
                                臺灣高等法院民事第十三庭
                                    審判長法  官　林  鄉  誠
                                    　　　法  官　王  聖  惠
                                    　　　法  官　謝  碧  莉
右正本係照原本作成。
不得上訴。
中　　　華　　　民　　　國　　九十二　　年　　　一　　　月      三      日
                                          書記官　王  秀  雲
